臺灣高等法院臺中分院刑事裁定　
111年度聲字第57號
聲  請  人  
即  被  告  陳冠良
上列聲請人即被告因違反槍砲彈藥刀械管制條例案件（本院110
年度上訴字第1804號），聲請具保停止羈押，本院裁定如下：
    主  文
聲請駁回。
    理  由
一、聲請意旨略以：聲請人即被告陳冠良（下稱被告）並未受過
    高等教育，對於法律知識不足，且偵審期間被告並未居住在
    戶籍地，而未能即時收受開庭通知，致未能於開庭日期時準
    時出庭，被告並沒有故意開庭不到，而係未居住在戶籍地 
    ，之前並不知道自己已被通緝，並非故意規避開庭，實無逃
    亡或有事實足認為有逃亡之虞；被告查獲時雖槍枝上膛，係
    因前晚自己把玩槍枝不小心上膛且忘記退膛，查獲時主動告
    知警方有一枝槍可能有上膛要小心滑套退子彈，並沒有要傷
    人的意思，也無逃亡之意思。又被告已坦承犯行，並供出槍
    枝來源之上手，且檢警單位亦應已完成相關證據之調查，故
    全案已趨明朗，被告並無湮滅、偽造、變造證據或勾串共犯
    或證人之虞，是本案被告應無繼續羈押之必要性。另被告於
    收押前，係從事修繕水電之正當工作，維持家庭生計、支付
    小孩的學雜費及母親的住院費用等，被告遭羈押後，家中僅
    由妻子負責照顧被告已72歲高齡之母親及小孩，而被告母親
    因病長期住院，所需住院費及小孩之學雜費，均由妻子從事
    護理工作支付，實在不能負荷。請求准予具保、責付或限制
    住居，停止羈押云云。
二、按被告經法官訊問後，認為犯罪嫌疑重大，而有下列情形之
    一，非予羈押，顯難進行追訴、審判或執行者，得羈押之：
    ㈠逃亡或有事實足認為有逃亡之虞者。㈡有事實足認為有湮滅
    、偽造、變造證據或勾串共犯或證人之虞者。㈢所犯為死刑
    、無期徒刑或最輕本刑為5年以上有期徒刑之罪，有相當理
    由認為有逃亡、湮滅、偽造、變造證據或勾串共犯或證人之
    虞者，刑事訴訟法第101條第1項定有明文。又羈押被告之目
    的，其本質在於確保訴訟程序得以順利進行，或為確保證據
    之存在與真實，或為確保嗣後刑罰之執行，而對被告所實施
    剝奪其人身自由之強制處分。被告有無羈押之必要，法院僅
    須審查被告犯罪嫌疑是否重大，有無羈押原因，以及有無賴
    羈押以保全偵審或執行之必要，由法院就具體個案情節予以
    斟酌決定，如就客觀情事觀察，法院許可羈押之裁定或延長
    羈押之裁定，在目的與手段間之衡量並無明顯違反比例原則
    情形，即無違法或不當可言。再者，羈押被告與否之審酌，
    並非在行被告係有罪或無罪之調查，而係以被告所犯罪嫌是
    否重大，有無羈押原因及有無羈押保全偵查、審判或執行之
    必要，作為是否羈押之依據，因此羈押所稱之犯罪嫌疑重大
    ，自與有罪判決必須達到毫無合理懷疑之有罪確信心證不同
    ，是羈押審查關於證據之取捨係採自由證明法則，有別於實
    體判決所採之嚴格證明法則，且按上開規定所謂被告犯罪嫌
    疑重大，只需該證據在形式上足以釋明被告犯罪嫌疑即為已
    足，至於證據之證據能力及證明力如何，均為審判期日調查
    之事項，尚非審核被告羈押時法院應予調查之事項。是被告
    經法官訊問後，究有無刑事訴訟法第101條第1項或第101條
    之1第1項各款之情形，均屬事實認定之問題，法院應按訴訟
    之程度、卷證資料、具體個案事證與其他一切情事斟酌決定
    之。而聲請停止羈押，除有同法第114條各款所列情形之一
    ，不得駁回者外，其准許與否，該管法院有自由裁量之權（
    最高法院46年台抗字第21號判例、91年度台抗字第456號判
    決參照）。
三、經查：
  ㈠被告因犯槍砲彈藥刀械管制條例第7條第4項之未經許可持有
    非制式手槍罪、第12條第4項未經許可持有子彈罪等罪，經
    原審判決被告有期徒刑6年，併科罰金新臺幣12萬元，如易
    服勞役，以新臺幣1000元折算1日。被告不服原判決提起上
    訴，前經本院訊問後，認其涉犯罪嫌疑重大，有刑事訴訟法
    第101條第1項第3款之羈押原因，非予羈押，顯難進行審判
    、執行，且有羈押之必要，而於110年10月7日裁定羈押3個
    月。本院於羈押期間即將屆滿前之110年12月23日，經訊問
    被告後，認原羈押原因依然存在，有繼續羈押必要，而裁定
    自111年1月7日起延長羈押2月在案，合先敘明。
  ㈡本院於110年12月23日裁定被告自111年1月7日起延長羈押之
    事由，乃係認被告所犯為最輕本刑5年以上有期徒刑之罪，
    有相當理由認為被告有「逃亡」之虞，非予羈押，顯難進行
    追訴、審判或執行，並不包含同條項後段之「湮滅、偽造、
    變造證據或勾串共犯或證人」等事由，被告以其業已坦承犯
    行，並供出上手，無湮滅、偽造、變造證據或勾串共犯或證
    人之虞，主張本案已無羈押之必要性云云，自有誤會。
  ㈢又被告所犯槍砲彈藥刀械管制條例第7條第4項之未經許可持
    有非制式手槍罪、第12條第4項未經許可持有子彈罪等罪，
    業據被告坦承在卷，且有保安警察第三總隊第一大隊搜索扣
    押筆錄、扣押物品目錄表、自願受搜索同意書、現場及扣押
    物品照片、內政部警政署刑事警察局109年12月28日刑鑑字
    第1098037488號、110年3月2日刑生字第1098034958號、110
    年6月28日刑鑑字第1100055145號鑑定書及扣案證物在卷可
    佐，並經原審判決被告有期徒刑6年，併科罰金新臺幣12萬
    元，如易服勞役，以新臺幣1000元折算1日；被告不服提起
    上訴，經本院審理後，業於110年12月22日駁回上訴在案，
    足認被告犯罪嫌疑確屬重大。又被告所犯槍砲彈藥刀械管制
    條例第7條第4項未經許可持有非制式手槍罪，屬刑事訴訟法
    第101條第1項第3款所定最輕本刑為5年以上有期徒刑之重罪
    ，且重罪常伴有逃亡之高度可能，而趨吉避凶、脫免刑責、
    不甘受罰之基本人性，倘一般正常之人，依其合理判斷，可
    認為該犯罪嫌疑人具有逃亡之相當或然率存在，即已該當相
    當理由之認定標準，不以達到充分可信或確定程度為必要，
    而被告涉犯上開罪嫌，因已受重刑之諭知，可預期其逃匿以
    歸避審判程序進行及刑罰執行之可能性甚高，而有相當理由
    足認有逃亡之虞，合於刑事訴訟法第101條第1項第3款之羈
    押事由。又本案雖經本院於110年12月22日判決駁回上訴，
    但全案仍得上訴，而尚未確定，再衡酌被告係因另案通緝經
    警查獲，前已有另案逃亡之事實，而本案係攜帶槍、彈外出
    為警查獲，且查獲時，該槍支之子彈已上膛，處於隨時可擊
    發之狀態等情，業經本院認定明確，考量國家審判權及刑罰
    執行權遂行之公益考量，衡諸比例原則，仍有繼續羈押被告
    之必要性。是以，被告以其家庭及個人因素主張其無逃亡或
    有事實足認為有逃亡之虞，自無足採。
  ㈣至被告雖以其個人及家庭狀況及經濟因素聲請具保停止羈押
    ，惟按羈押被告乃刑事訴訟上不得已之措施，法院於認定羈
    押被告之原因是否存在時，僅就被告是否犯罪嫌疑重大，有
    無刑事訴訟法第101條所定情形，及有無保全被告或證據使
    刑事訴訟程序順利進行之必要為審酌，被告之個人、家庭因
    素並不影響其受羈押之原因及必要，核非使羈押原因消滅之
    事由，與被告有無羈押必要性之法律判斷並無關涉，附此敘
    明。
  ㈤綜上，本案雖經本院於110年12月22日宣判在案，惟全案仍得
    上訴，猶未確定，被告之羈押原因及必要性均仍存在，且不
    能以具保、責付或限制住居等處分代之，復核無刑事訴訟法
    第114條各款所列不得駁回具保停止羈押聲請之事由，是被
    告聲請具保，責付、限制住居等處分，停止羈押，尚難准許
    ，應予駁回。
四、依刑事訴訟法第220條，裁定如主文。　
中　　華　　民　　國　　111 　年　　1 　　月　　13　　日
            刑事第十二庭   審判長法　官　張  國  忠
                                 法　官  李  雅  俐
                                 法　官  陳      葳
以上正本證明與原本無異。
如不服本裁定，應於收受送達後五日內向本院提出抗告書狀（須
附繕本）。因疫情而遲誤不變期間，得向法院聲請回復原狀。

　　　　　　　　　　　　　     　書記官  蔡  皓  凡

中　　華　　民　　國　　111 　年　　1 　　月　　13　　日